臺灣基隆地方法院民事判決　　　　　　　 94年度訴字第290號
原　　　告　臺北縣瑞芳地區農會
法定代理人　乙○○
訴訟代理人　丙○○
被　　　告　甲○○
當事人間分配表異議之訴事件，本院於94年10月26日言詞辯論終
結，判決如下：
    主      文
本院九十三年度執字第四一二一號強制執行事件之九十四年七月
十二日強制執行金額計算書分配表次序二代扣第一順位抵押權人
之執行費新臺幣肆仟元及次序四被告甲○○受分配之金額新台幣
伍拾萬元應予剔除為零，不得列入分配。次序五原告應分配金額
應更正為新台幣壹佰參拾玖萬陸仟陸佰陸拾陸元、不足額應更正
為新台幣肆佰陸拾捌萬捌仟貳佰壹拾柒元。
訴訟費用由被告負擔。
    事實及理由
一、按「債權人或債務人，對於分配表所載各債權人之債權或分
    配金額有不同意者，應於分配期日一日前，向執行法院提出
    書狀聲明異議。」；「其有為反對陳述者，應通知聲明異議
    人。」；「異議未終結者，為異議之債權人或債務人，得向
    執行法院對為反對陳述之債權人或債務人提起分配表異議之
    訴。」；「聲明異議人未於分配期日起十日內向執行法院為
    起訴之證明者，視為撤回其異議之聲明；經證明者，該債應
    受分配之金額應行提存。前項期間，於第四十條之一有反對
    陳述之情述，自聲明異議人受通知之日起算。」，強制執行
    法第三十九條第一項、第四十條之一第二項後段、第四十一
    條第一項前段、第三項、第四項分別定有明文。本院九十三
    年度執字第四一二一號清償債務強制執行事件執行不動產拍
    賣後，執行法院就拍賣所得價金，原於民國九十四年七月十
    二日作成分配表，定期同年七月二十五日分配，該分配表送
    達後，原告於同月二十日具狀對該分配表聲明異議，執行法
    院於同月二十一日發函轉知被告，於同月二十七日寄存送達
    ，被告旋於同年八月四日具狀表示反對，執行法院於同月八
    日通知應於十日內提起分配表異議之訴，該通知經於同月十
    日送達原告，原告遂於九十四年八月十一日向本院提起本件
    訴訟等情，已經本院調取系爭執行案卷查核無誤，原告所為
    前開異議、起訴，未逾分配期日起十日之法定期間，應認為
    合於前揭強制執行法之規定，合先敘明。
二、原告起訴主張被告甲○○非本院九十三年度執字第四一二一
    號清償債務強制執行事件甲標即債務人許俊賢所有臺北縣貢
    寮鄉○○段內寮小段一三八四號土地 (應有部分二分之一，
    下稱系爭土地)之 真正抵押債權人，系爭土地之共有人原為
    訴外人張火德、張火清 (應有部分各四分之一)、 連長守 (
    應有部分二分之一)， 然緣於六十年間，朝陽建設工程股份
    有限公司與永龍公司之法定代理人即被告甲○○簽訂協議書
    合作承建某單位國民住宅一案，由訴外人張國川將張火德、
    張火清名下之系爭土地 (應有部分各四分之一，合計共二分
    之一)連 同其餘十一筆土地設定抵押權予被告甲○○，然因
    臺北縣瑞芳地政事務所之行政疏失將系爭土地應有部分二分
    之一之設定義務人張火清、張火德誤載為系爭土地之另一共
    有人連長守 (應有部分二分之一)， 使被告甲○○之抵押權
    登記設定在屬連長守所共有之系爭土地 (應有部分二分之一
    ) 之上，實則被告甲○○就原屬連長守之系爭土地 (應有部
    分二分之一)並 無任何抵押權，嗣連長守所共有之系爭土地
    (應有部分二分之一)輾轉由許俊賢價購，嗣因許俊賢因積欠
    原告債務未能清償，原告乃聲請本院就許俊賢之財產為強制
    執行，經本院以九十三年度執字第四一二一號號清償債務強
    制執行事件查封並拍定甲標即系爭土地 (應有部分二分之一
    ) ，經本院於九十四年七月十二日作成分配表，定期同月二
    十五日分配，該分配表將原不存在之被告之抵押債權及代扣
    第一順位抵押權人執行費列入分配，顯有未合，而原告認為
    被告甲○○非為真正抵押權人而係地政機關誤載之理由如下
    ：原屬連長守所共有之系爭土地 (應有部分二分之一)分別
    於六十五年間由連長守之繼承人繼承，於八十五年間價賣予
    執行債務人許俊賢，而連長守早於三十四年十月十五日死亡
    ，衡情何能於六十年七月二十一日將系爭土地 (應有部分二
    分之一)設定抵押權予被告甲○○，且被告甲○○與連長守
    及其家屬非親非故，顯然地政機關誤載。爰起訴請求本院九
    十四年七月十二日分配表，就執行債務人許廷義、許俊賢之
    財產拍賣所得價金，被告甲○○之第一順位抵押權之分配金
    額五十萬元及執行費四千元應予剔除，不得列入分配，並重
    新分配予原告等語。
三、被告甲○○則以我原係永龍建設公司之負責人與朝陽建設工
    程有限公司要共同承包某一建案，由朝陽建設股份有限公司
    提供土地，由永龍建設公司負責興建，需要押金五十萬元，
    所以由我先墊付押金五十萬元，但是我要求要提供不動產設
    定抵押權，所以該建案之介紹人張火清、張火德才提供十二
    筆土地給我設定抵押權，我與朝陽建設股份有限公司負責人
    互不相識，是張火清、張火德居間介紹，我始終都是與張火
    清、張火德二人聯絡，因為張火清、張火德二人就是為了要
    賺取佣金，當時設定抵押有寫書面契約，並委託代書去辦理
    ，但是因為九二一地震的關係，我們的房子全部都倒塌，所
    以原有設定抵押之文件都滅失，我不知張火清、張火德究竟
    是以何人之土地設定抵押權。之後建案並未完成，因為朝陽
    、永龍兩家公司都倒閉，所以押金最後也沒有拿回來；縱使
    登記錯誤，但是我確實有給付押金五十萬元，這個責任也不
    應由我承擔等語資為抗辯。
四、原告主張本院九十三年度執字第四一二一號清償債務強制執
    行事件，本院查封並拍定甲標即執行債務人許俊賢所共有之
    系爭土地 (應有部分共二分之一)， 而被告甲○○為系爭土
    地 (應有部分二分之一)之 登記抵押權人，本院乃於九十四
    年七月十二日作成分配表，將被告甲○○之抵押債權五十萬
    元及代扣第一順位抵押權人執行費四千元列入分配等情，此
    為被告所不爭執，並有被告不爭之系爭土地登記簿謄本、本
    院九十四年七月十二日院慧九三執讓字第四一二一號函及所
    附強制執行金額計算書分配表、分配結果彙整表等件在卷可
    稽，復經本院調取該案執行案卷查核無訛，原告此部分之主
    張自堪信為真實；然被告甲○○辯稱其係系爭土地 (應有部
    分二分之一)之登記抵押權人，而原告則主張被告甲○○非
    系爭土地 (應有部分二分之一)之抵押權人，是本案之爭點
    僅為被告是否確為系爭土地 (應有部分二分之一)之抵押權
    人而得以列入分配？查：卷附被告所不爭執之朝陽建設工程
    股份有限公司六十四四六月十六日宗興業字第一四號致張國
    川函載：「查本公司於本 (60 )年六月十二日為合作承建某
    單位國民住宅一案與甲○○先生簽訂協議書，承劉學斌先生
    介紹以台端所持有之張火德、張火清名下台北縣貢寮小段二
    八一、二八二、二八三、二八四之三、二八七、二八七之一
    、二八八、二九０、二九０之一、二九一之一、二九一之二
    、一三八四等地號十二筆土地面積計參點玖玖捌貳伍甲所有
    權狀十二張、共有人書狀保持證二十四張、五十八、五十九
    年納稅證明五張、印鑑證明二張及戶口謄本二份等提供本公
    司作為擔保品．．．」等語，復觀諸系爭土地登記簿謄本所
    示，原屬連長守所共有之系爭土地應有部分二分之一 (即一
    三八四地號土地)於六十年七月二十一日，以連長守為義務
    人、張火清、張火德為債務人設定設押權五十萬元予被告甲
    ○○，而訴外人張火清、張火德所共有之系爭土地應有部分
    共二分之一卻始終未設定抵押權，已與朝陽建設工程股份有
    限公司之前開函文有違，再者，連長守早於三十五年間以前
    即已死亡，有原告所提出之系爭土地登記簿謄本其上連長守
    之繼承人連炳懋等繼承系爭土地 (應有部分二分之一)之原
    因發生日期為三十四年十月十五日及三十五年戶籍登記申請
    書上記載連長守已歿足參，連長守竟然早在三十五年間以前
    即已死亡，又如何能在嗣後之六十年間同意為義務人提供其
    所共有之系爭土地應有部分二分之一為被告甲○○設定抵押
    權？而被告雖抗辯其係債務人許俊賢所有系爭土地 (應有部
    分二分之一)之抵押權人，卻始終未能提出反證以實其說，
    是原告此部分之主張亦堪信為真實。
五、綜上所述，本件被告甲○○既非債務人許俊賢所有系爭土地
    ( 應有部分二分之一)之抵押權人。從而，原告以被告甲○
    ○就債務人許俊賢所有系爭土地 (應有部分二分之一)之抵
    押權不存在為由，請求將本院九十三年度執字第四一二一號
    強制執行事件九十四年七月十二日分配表，債務人許俊賢所
    有系爭土地 (應有部分)拍賣所得價金，被告甲○○之第一
    順位抵押權之分配金額五十萬元 (第四次序)及代扣第一順
    位抵押權人執行費四千元 (第二次序)部分剔除，不得列入
    分配，重新分配予原告，為有理由，應予准許。
六、據上論結：本件原告之訴為有理由，依民事訴訟法第七十八
    條，判決如主文。
中　　華　　民　　國　　94　　年　　11　　月　　9 　　日
                  民事庭法   官  徐世禎
以上正本係照原本作成。
對於本件判決如有不服，應於收受送達後20日內向本院提出上訴
書狀，敘述上訴之理由，上訴於臺灣高等法院，並按他造當事人
之人數附具繕本。
中　　華　　民　　國　　94　　年　　11　　月　　9 　　日
                        書記官  賴敏慧
